【裁判字號】    99,上訴,1410
【裁判日期】    990706
【裁判案由】    毒品危害防制條例
【裁判全文】
臺灣高等法院刑事判決                99年度上訴字第1410號
上  訴  人
即  被  告  丙○○
選任辯護人  林鈺雄律師
            李哲賢律師
            劉哲睿律師
上  訴  人
即  被  告  甲○○
選任辯護人  劉世興律師
            洪惠平律師
上  訴  人
即  被  告  丁○○
選任辯護人  郭承昌律師
上列上訴人因違反毒品危害防制條例案件，不服臺灣桃園地方法
院98年度訴字第1065號，中華民國99年2月23日第一審判決（起
訴案號：臺灣桃園地方法院檢察署98年度偵字第18172號），提
起上訴，本院判決如下：
    主  文
原判決關於丙○○、甲○○部分撤銷。
丙○○共同販賣第三級毒品，處有期徒刑伍年拾月；扣案之行動
電話貳具（內含0000000000號及0000000000號行動電話門號晶片
卡共貳張）沒收；販賣第三級毒品所得財物新臺幣拾陸萬壹仟元
與甲○○連帶沒收。
甲○○共同販賣第三級毒品，處有期徒刑貳年陸月；扣案之行動
電話貳具（內含0000000000號及0000000000 號行動電話門號晶
片卡共貳張）沒收；販賣第三級毒品所得財物新臺幣拾陸萬壹仟
元與丙○○連帶沒收。
其他上訴駁回。
    事  實
一、丙○○、甲○○均明知愷他命（俗稱Ｋ他命）為毒品危害防
    制條例第2條第2項第3款所定之第三級毒品，不得販賣，甲○○自「郭雅雲」處得知丁○○欲購買愷他命，竟與丙○○
    基於販賣第三級毒品愷他命以營利之犯意聯絡，於民國98年
    8月17日下午4時許，由丙○○自真實姓名年籍不詳，綽號「
    阿俊」之成年男子處取得第三級毒品愷他命後，駕駛車牌號
    碼9E-8785號自用小客車搭載甲○○，共同攜帶1公斤Ｋ他命
    至丁○○位於桃園市○○路○段170號5樓之住處交易，因丁○○驗貨後，認品質不純，而未成交，惟約妥如有其他貨源
    之Ｋ他命，仍可繼續交易。嗣於同日晚上10時45分許，丙○○、甲○○復承前販賣第三級毒品之接續犯意，由丙○○再
    自「阿俊」處取得第三級毒品愷他命後，駕駛上開自用小客
    車搭載甲○○，攜帶另1批700多公克之Ｋ他命至上開丁○○
    住處樓下，推由甲○○單獨進入丁○○住處內交易，丙○○
    則在桃園市○○路○段162號附近之咖啡店等候，經丁○○試
    用後確認毒品品質，即以每公克新臺幣（下同）230元，總
    價161,000元之價格，販賣700公克之第三級毒品Ｋ他命予丁○○。
二、丁○○明知愷他命（俗稱Ｋ他命）為毒品危害防制條例第 2
    條第2 項第3 款所定之第三級毒品，不得販賣，竟基於販賣
    第三級毒品愷他命以營利之犯意，於98年8 月17日晚上10時
    45分許，在桃園市○○路○ 段170 號5 樓之住處內，向甲○○以每公克230 元、總價161,000 元之價格，販入第三級毒
    品Ｋ他命700 公克，再伺機販賣予不特定人牟利。嗣於同日
    晚上11時50分許，甲○○甫離開上址之際，即為警查獲，在
    其身上扣得販毒所得161,000 元、本票4 張及行動電話1 具
    （含0000000000號行動電話門號晶片卡1 張），並在上址屋
    內查扣第三級毒品Ｋ他命1 大包（內有11包Ｋ他命，其中10
    包，驗前含包裝袋毛重共計710.22公克，取樣0.26公克鑑定
    用罄，驗餘毛重為709.96公克，純度約百分之99，推估驗前
    總純質淨重約為693.97公克；另1 包，驗前含包裝袋毛重為
    0.94公克，取樣0.11公克鑑定用罄，驗餘毛重為0.83公克）
    、第二級毒品甲基安非他命1 包（驗前含包裝袋毛重0.90公
    克，取0.17公克鑑定用罄，驗餘毛重0.73公克。丁○○涉犯
    持有第二級毒品犯行部分未據檢察官起訴）、第四級毒品一
    粒眠8 顆（驗前淨重1.77公克，取樣0.36公克鑑定用罄，驗
    餘淨重1.41公克）、電子秤1 台及吸食器1 組，旋於翌日凌
    晨1 時30分，在桃園市○○路○ 段162 號前，拘提丙○○，
    並扣得現金84,600元及行動電話2 具（內含0000000000號、
    0000000000號行動電話門號晶片卡各1 張）。
三、案經行政院海岸巡防署海岸巡防總局北部地區巡防局移送臺
    灣桃園地方法院檢察署檢察官偵查後起訴。
    理  由
一、證據能力部分：
  (一)證人甲○○（對被告丁○○而言）、丁○○（對被告甲○○
    而言）、丙○○（對被告甲○○、丁○○而言）、廖展浩於
    警詢時之陳述，屬傳聞證據，被告甲○○、丁○○、辯護人
    及檢察官明知，但於準備程序及審判期日中均表示無意見，
    且迄言詞辯論終結亦未聲明異議，本院審酌上開證據資料製
    作時之情況，尚無違法不當及證明力明顯過低之瑕疵，認為
    以之作為證據應屬適當，爰依刑事訴訟法第159條之5規定，
    認定前揭供述均有證據能力。
  (二)證人甲○○、丁○○、廖展浩於警詢時之陳述，屬傳聞證據
    ，被告丙○○之辯護人既爭執其證據能力，且查無其他可作
    為證據之規定，依刑事訴訟法第159條第1項規定，不得作為
    本案認定被告丙○○犯罪事實之證據。
  (三)證人丙○○、甲○○、丁○○、廖展浩、莊承璋於偵查中具
    結後向檢察官所為之陳述，雖屬傳聞證據，惟甲○○、丁○○、廖展浩業於原審經被告行交互詰問，且查無顯不可信之
    情況，依刑事訴訟法第159條之1第2項規定，自有證據能力
    。
  (四)本院下列所引用卷內之文書證據及物證，並無證據證明係公
    務員違背法定程序所取得，檢察官、被告、辯護人等於本院
    亦均未主張排除下列文書證據及物證之證據能力，且迄本院
    言詞辯論終結前均未表示異議，本院審酌前揭文書證據及物
    證並非公務員違背法定程序所取得，亦無刑事訴訟法第159
    條之4顯有不可信之情況，故下列文書及物證應均有證據能
    力。
二、上訴人即被告丙○○、甲○○共同販賣第三級毒品予丁○○
    部分：
  (一)訊據上訴人即被告甲○○就有於上揭時、地販賣第三級毒品
    予丁○○之犯行，於警詢、偵訊、原審及本院審理時均坦承
    不諱；上訴人即被告丙○○則矢口否認有何與被告甲○○共
    同販賣第三級毒品之犯行，辯稱：伊只是幫甲○○向真實姓
    名年籍均不詳綽號「阿俊」之成年男子調Ｋ他命，並開車載
    甲○○去丁○○住處，其餘部分均未參與，亦未因此獲利云
    云。經查：
  (1)被告甲○○於98年8月17日下午4時許，與被告丙○○共同至
    丁○○位於桃園市○○路○段170號5樓之住處交易Ｋ他命，
    係透過其前女友郭雅雲介紹丁○○欲購買數量約1千公克之
    Ｋ他命，被告甲○○旋與被告丙○○聯絡，先由被告丙○○
    向某真實姓名不詳綽號「阿俊」之成年男子取得1公斤Ｋ他
    命後，即由被告丙○○駕駛車牌號碼9E-8785號自用小客車
    搭載被告甲○○前往該處，抵達丁○○之住處後，因丁○○
    要求驗貨，認品質不純，而未成交，惟離去之際，雙方仍言
    明如有其他貨源之Ｋ他命，可繼續交易。經被告丙○○再度
    向某真實姓名不詳綽號「阿俊」之成年男子取得品質較佳之
    Ｋ他命後，旋於同日晚上10時45分許，仍由丙○○駕駛上開
    自用小客車搭載甲○○，攜帶另1批700多公克之Ｋ他命至上
    開丁○○住處樓下，推由甲○○單獨進入丁○○住處內交易
    ，丙○○則在桃園市○○路○段162號附近之咖啡店等候，經
    丁○○試用後確認毒品品質，即以丙○○告知之每公克230
    元，總價161,000元之價格，販賣700公克之第三級毒品Ｋ他
    命予丁○○等情，業據證人甲○○於偵查中及原審審理時證
    述綦詳（見偵查卷第107至109頁、第147至149頁、第154至
    155 頁，原審卷第120頁背面至126頁），核與證人廖展浩於
    偵查中證述：98年8月17日中午12點多，我到丁○○住處找
    他聊天，當天下午，我有看到丙○○及另一位阿彥（按即指
    被告甲○○）帶Ｋ他命給丁○○看，我當時在場也聽見他們
    說話，阿彥與丙○○都有與丁○○對話，他們拿來的東西被
    丁○○打槍，說東西有雜質，他們有對丁○○解釋，說東西
    到他們手上就沒動過，之後他們就離開。到了晚上10點多，
    丁○○要我去地下室帶他朋友上樓，之後就有1台黑色賓士
    車出現，然後阿彥從車上的副駕駛座下來，開車的則是丙○○，我本以為阿彥要等駕駛丙○○一起上樓，但阿彥說他一
    人上樓就可以了，於是我就帶阿彥上樓，上樓後阿彥與丁○○就交易毒品，之後丁○○要送阿彥出門，警察就來了等語
    （見偵查卷第115至116頁）大致相符。至於證人廖展浩於原
    審審理時雖改稱：沒有辦法確定當天丁○○驗貨時是與哪一
    個人交談，無法確定是誰和丁○○交談，沒有注意丁○○有
    無和丙○○對話，毒品被打槍的事是甲○○、丙○○離開後
    ，丁○○跟我說的云云，惟經被告丙○○辯護人詢以「98年
    8月17日晚上，甲○○來時，是否是你下去帶他上樓？」，
    證人廖展浩答稱：「是」，再詢以「下樓後有無看到甲○○
    和丙○○二人？」，則答稱：「我只有看到甲○○」，經詢
    以「有無看到黑色的賓士車」，證人廖展浩答稱：「有」，
    再詢以「甲○○是開賓士車還是坐賓士車來？」，則答稱：
    「我下去時，甲○○已經在那邊等，我不知道他是開車來還
    是被載來」，復經被告丙○○辯護人質之何以上開所述與偵
    查中之證述均有不符，則證稱：「因為有過一段時間，我記
    不清楚」等語（見原審卷第130至132頁），本院審酌證人廖
    展浩於偵查之證述距案發日較近，當時記憶自較深刻，可立
    即反應所知，不致因時隔日久而遺忘案情，且較無來自被告
    同庭在場之壓力而出於虛偽不實之指證，或事後串謀而故為
    迴護被告之機會，而認其於偵查中所為之證述，應較為可信
    。佐以被告丙○○亦自白：有幫甲○○調700公克及1公斤的
    Ｋ他命，並開車載甲○○去丁○○住處，當天晚上8、9點時
    ，甲○○又接到他前女友電話，又請我載他過去，我就載他
    到停場並說我在85度Ｃ咖啡店等他等語（見偵查卷第122至
    123頁，原審卷第53頁）不諱。而被告甲○○就上開與被告
    丙○○共同販賣第三級毒品予丁○○等節，於警詢、偵訊、
    原審，迄至本院審理時之供述均大致相符，第參諸被告甲○○為警查獲時即坦承前揭販賣第三級毒品犯行，並無推諉卸
    責之情，且其與被告丙○○間亦無仇隙怨恨，果被告丙○○
    並未與之共犯前開販賣第三級毒品犯行，衡情被告甲○○應
    無故意設詞構陷被告丙○○，並憑空捏造上情之必要，堪認
    被告甲○○所述非虛。況證人廖展浩亦證稱其有目睹被告丙○○向丁○○解釋毒品不純並非伊動過手腳之情，證諸常情
    ，既本件交易標的之Ｋ他命毒品係由被告丙○○透過不詳管
    道取得，被告丙○○復兩度載送被告甲○○至買主丁○○之
    住處，其中第一次並與被告甲○○上樓一同觀看丁○○驗貨
    過程，第二次雖未上樓，惟仍在丁○○住處附近等候被告甲○○下樓，此經被告丙○○供承在卷，若謂被告丙○○僅係
    單獨協助被告甲○○調取毒品，對上開毒品交易之細節均不
    知情，未免與經驗法則不符。足證被告甲○○就上開販買第
    三級毒品愷他命予丁○○之犯行，與被告丙○○之間，係約
    由被告甲○○負責接聽買家電話，與買家聯繫交貨地點等事
    宜，再由被告丙○○擔任取得毒品貨源、決定毒品價格，並
    開車載送甲○○共同至現場交付毒品之角色，兩人有犯意聯
    絡與行為分擔，灼然明甚。
  (2)被告丙○○雖以上揭情詞置辯，惟證人甲○○已證稱：當天
    是和丙○○一起帶毒品至丁○○處交易，毒品都是丙○○調
    來的，販毒所得之金錢是由丙○○分配，通常賣100公克，
    丙○○會分我2千元。第一次和丁○○把毒品放在鋁箔紙上
    ，並拿打火機烤看看毒品是否純時，丙○○就在旁邊，Ｋ他
    命的價錢有詢問丙○○，他說了之後我再告知對方，1公克
    賣230元，價錢是丙○○決定的。我是丙○○與毒品購買人
    的聯絡人等語明確（見偵查卷第107至109、147至149、154
    至155頁），而被告甲○○為警查獲後即坦承前揭販賣第三
    級毒品犯行，並無飾卸否認之情，衡情證人甲○○應無甘冒
    偽證罪之風險，而故意設詞構陷被告丙○○之必要，其證述
    堪值採信。再者，觀諸被告丙○○歷次供述，其於警詢原供
    陳：98年8月17日有去過2次桃園縣桃園市○○路170號大樓
    的地下1樓停車場，是甲○○叫我載他過去的，因為甲○○
    的女性朋友找他過去大業路，第1次我有進到5樓屋內，第二
    次則沒有，因為甲○○只要一下子就好，當時不知道甲○○
    是去做毒品交易，被抓之後才知道云云（見偵查卷第11至13
    頁）；於98年8月18日偵查中則供稱：當天下午因為甲○○
    前女友找他，他要我載他過去，他有請我上樓，上樓後他請
    我在客廳等一下，他與他前女友以及丁○○進房間聊天，之
    後就走了。到當天晚上8、9點時，甲○○又接到他前女友電
    話，「因為他沒車子」，所以又請我載他過去，我也不知道
    他過去做什麼事，我不想上樓，就載他到停車場並說我在85
    度Ｃ咖啡店等他云云（見偵查卷第122至123頁）；繼於98年
    9 月18日偵查中又改稱：當天下午2點多甲○○來找我，「
    車停我家附近」，說要坐我的車出去，我們先到我朋友處聊
    天，之後甲○○叫我去找他朋友，到了該處之後，他請我上
    樓，說要介紹朋友，進去之後請我坐在沙發，沒有做什麼事
    ，約10分鐘後就走了，現場連我4個人，沒有試Ｋ他命。當
    天晚上又去了一次該處，甲○○叫我載他去，「他車子停在
    我家」，只能請我載他去，我說我在樓下等，車開入地下室
    後我就出來，甲○○單獨進入，後來我就去ＩＤＯ汽車旅館
    參加生日會，當天我完全沒有看過Ｋ他命云云（見偵查卷第
    152至155頁）；嗣於98年11月27日原審準備程序再改稱：有
    幫甲○○向阿俊調1公斤及700公克之Ｋ他命，只是幫甲○○
    聯絡，阿俊叫人把毒品送給甲○○時，我有在場，至於錢何
    時給阿俊不清楚，沒有談到這個部分，是有載甲○○去交易
    地點，但有跟甲○○說其他的事都不參與云云（見原審卷第
    53頁），後於原審99年1月28日審理期日再改稱：我案發那
    天只是要幫忙甲○○，甲○○來我家找我，只是要講球帳的
    事情，他坐我的車去我朋友那邊結我的球帳時，阿俊有叫他
    小弟送球帳過來，甲○○想問那位小弟關於Ｋ他命的事情，
    我就讓甲○○自己跟小弟談，後來他們有去樓下，約3點多
    左右，甲○○叫我載他去大業路找人，我載甲○○過程中，
    有問甲○○跟那位小弟談什麼，他那時向我說他剛剛有跟阿
    俊調1公斤的Ｋ他命，我以為是甲○○自己要買來抽的，結
    果他調了1公斤我很驚訝，我有問甲○○為什麼調這麼大量
    ，甲○○說是幫朋友調的，後來我們到大業路地下停車場後
    ，我本來說我不要上去，他說他前女友郭雅雲也在，我想說
    很久沒有看到郭雅雲就上去了云云（見原審卷第149頁），
    所供前後矛盾不一，已難信實，並與上開事證不符，其所辯
    情詞，顯屬避重就輕卸責之詞，不足採信。
  (二)愷他命為法律禁止販賣之第三級毒品，於同係施用毒品者間
    具有高度之流通價值；又販賣毒品為萬國公罪，刑罰極為嚴
    厲等情，均為稍具常識之成年人所周知之事。衡以被告丙○○、甲○○與丁○○非親非故，自無甘冒被查緝並訴追刑事
    重罪之風險，不求任何利益之理，是被告丙○○、甲○○販
    賣第二級毒品予丁○○，主觀上有營利之意圖無訛。
  (三)綜上所述，被告丙○○前揭所辯，無非事後卸責之語，委無
    可採。本件事證明確，被告丙○○、甲○○上揭共同販賣第
    三級毒品與丁○○之犯行，均堪以認定。
三、上訴人即被告丁○○販賣第三級毒品部分：
  (一)訊據上訴人即被告丁○○就於98年8月17日晚上10時45分許
    ，在其桃園縣桃園市○○路1段170號5樓之住處內，向甲○○購入700公克之Ｋ他命後，旋於同日晚上11時50分許，在
    該址為警查獲，並扣得Ｋ他命1大包（內有11包Ｋ他命）、
    電子秤1台及吸食器1組等情固均供認不諱，惟矢口否認有何
    意圖營利而購入第三級毒品之犯行，辯稱：為警查獲之700
    公克Ｋ他命是和張嘉慶、黃志明合資購買，且其與友人原僅
    欲合購300公克，每人各100公克，因大量購買能享有價格優
    惠，始增加合購數量為700公克，而扣案毒品亦僅其中200公
    克是伊購入供己施用，並無販賣營利意圖云云。經查：
  (1)被告丁○○於98年8月17日晚上10時45分許，在桃園縣桃園
    市○○路○段170號5樓之住處內，以161,000元之代價，向甲○○購入第三級毒品Ｋ他命700公克後，旋於同日晚上11時
    50分許，在該址為警查獲，並扣得白色細晶體、白色粉末1
    大包（內有白色細晶體10包、白色粉末1包）、電子秤1台及
    吸食器1組等情，業據被告丁○○供承屬實在卷，並有海岸
    巡防署桃園機動查緝隊搜索、扣押筆錄、扣押物品目錄表各
    1份、查獲現場照片12張在卷可稽（見偵查卷第63至65、92
    至99頁）。而查獲之白色細晶體、白色粉末1大包（內有11
    包），經送內政部警政署刑事警察局鑑驗結果，將其編號Ａ
    1至Ａ11，其中編號Ａ1至Ａ10，經檢視均為白色細晶體，確
    含有第三級毒品愷他命（Ketamine）成分，驗前含包裝袋毛
    重共計710.22公克，隨機自編號Ａ3取樣0.26公克鑑定用罄
    ，驗餘毛重709.96公克，純度約百分之99，推估驗前總純質
    淨重約693.97公克；其中編號Ａ11，經檢視為白色粉末，確
    含有第三級毒品愷他命（Ketamine）成分，驗前含包裝袋毛
    重0.94公克，取樣0.11公克鑑定用罄，驗餘毛重0.83公克，
    有內政部警政署刑事警察局98年10月28日刑鑑字第09801402
    26鑑定書附卷可稽（見原審卷第31至32頁）。足認被告丁○○供承於前揭時、地向甲○○購入700公克第三級毒品Ｋ他
    命之自白，經與查獲扣案之毒品鑑定結果相勾稽，確與事實
    相符。
  (2)被告丁○○雖否認意圖營利而購入Ｋ他命，並辯稱：上開總重
    700公克之Ｋ他命是與友人張嘉慶、黃志明合資購買，其與友
    人原僅欲合購300公克，每人各100公克，因大量購買能享有價
    格優惠，始增加合購數量為700公克，僅其中200 公克係伊購
    入供己施用云云，惟查：
  觀諸其歷次之供述，於警詢中原供稱：98年8 月17日晚上11
    時50分許，在桃園縣桃園市○○路1 段170 號5 樓之住處內
    ，為警查獲之700 公克Ｋ他命、吸食器1 組、電子秤1 台等
    物都是我的，因為之前有存款，所以有錢可以購買毒品等語
    （見偵查卷第52至54頁），於98年8 月18日偵查中亦供稱：
    扣案Ｋ他命是向阿彥買的，價格是100 公克賣23,000元，我
    共買700 公克，阿彥說買1 千公克才有每100 公克、23,000
    元的價格，但是我身上錢僅夠買700 公克，阿彥同意如果買
    700 公克也有優惠價，所以就買這麼多毒品等語（見偵查卷
    第111至112頁），嗣於98年11月27日原審準備程序時始改稱
    ：扣案700公克的Ｋ他命是與朋友合資購買，其與友人原僅
    欲合購300公克，每人各100公克，其中只有200公克才係伊
    以46,000元購入的云云（見原審卷第53頁背面）。是被告丁○○於為警查獲詢問時、迄至偵查訊問中均未提及有合資購
    買情事，而本院依被告丁○○之聲請傳喚證人乙○○到庭結
    證稱：並沒有答應要和被告一起合買，僅說考慮看看而已等
    語（見本院卷第91頁背面），則被告丁○○於原審準備程序
    迄至本院審理時翻異前詞，辯稱上開毒品係與友人合購云云
    ，是否屬實，即有可疑。
  被告丁○○向甲○○購入上開愷他命700公克之交易過程中
    ，自始至終均未提及有何僅欲購買300公克或與朋友湊錢合
    資購買之情，業據證人甲○○於原審審理時證稱：98年8 月
    17日有與丙○○到桃園市○○路○段170號5樓，當時是因為
    我前女友郭雅雲問我這邊有沒有褲子（即指Ｋ他命），她說
    數量大約要1千公克，我就去找丙○○幫忙調調看，郭雅雲
    在電話中告訴我去桃園市○○路○段170號把東西交給她，她
    在停車場等我，我和丙○○到了之後，郭雅雲說要上去5 樓
    的地方驗貨，就帶我和丙○○上樓去丁○○的住處，才知道
    真正要買貨的人是丁○○，到了該處，丁○○就驗貨，拿鋁
    箔紙出來燒，但他覺得貨不純，要退貨，我跟丙○○就先離
    開，後來第二次和郭雅雲通話時，郭雅雲說對方要買的數量
    改成700公克，當天晚上10點多我們就再拿700公克的Ｋ他命
    給丁○○，交易過程中郭雅雲或丁○○都沒有提到一開始只
    要買300公克，當我知道丁○○要買Ｋ他命時，他購買的數
    量就是1千公克，價格就是按照丙○○說的100公克賣23,000
    元等語明確（見原審卷第120頁背面至125頁）。再被告丁○○雖於原審審理時另辯稱：伊當時是透過網路認識的「小娟
    」（按即甲○○所稱之郭雅雲）介紹，向甲○○購買Ｋ他命
    ，當天第一次退貨後，甲○○就和丙○○離開，到了晚上7
    、8點，小娟又打電話來說他們有好的Ｋ他命，但要買1千公
    克，才能以100公克、23,000元的價格購買，伊就找朋友東
    湊西湊，只能湊到700公克的錢，伊跟小娟說如果不行就不
    買了，小娟問過之後說可以，所以後來才買700公克的Ｋ他
    命云云（見原審卷第127至129頁），惟經原審詢以：「自甲○○離開後，你有無離開過家？」，被告丁○○答稱：「晚
    上7、8點我和朋友去中正觀光夜市吃晚飯，吃完晚飯後，我
    去網咖看朋友，約9點左右回家，回家之後，就只有廖展浩
    和莊承璋有來我家」，再詢以「當天你出去吃晚飯，有沒有
    做其他的事情？」，亦答稱：「只是純粹去吃飯」，經質之
    「那你家裡的161,000元是如何來的」，始改稱「我去網咖
    就是找他們湊錢」，其前後所述矛盾不一，所辯當天曾找朋
    友東湊西湊，才湊到700公克Ｋ他命的錢云云，顯屬不實，
    益證被告丁○○自始即係其一人欲購買1千公克之鉅量愷他
    命，惟因與賣方討價還價不成，現款不足，始降低數量為
    700公克，並無與友人湊錢合購之情，其於上揭時、地，以
    鉅款販入毒品，絕非單純供己施用，而有販賣圖利之意思甚
    明，其辯稱本案查獲之大量毒品係與友人合購，且係購入供
    己施用云云，顯屬虛妄之詞，難以採信。
  再者，被告丁○○係以161,000元之高價，購入重達700多公
    克之Ｋ他命，每公克購入之價格為230元，被告丁○○辯稱
    其每日須吸食愷他命30公克（見偵查卷第53頁），果被告丁○○上開所言屬實，則每日施用毒品之花費即近7,000元，
    顯非常人所能負擔，況依被告丁○○於原審準備程序中所供
    自98年6月後即失業，其名下之帳戶亦無存款可供使用，平
    日生活尚須以萬泰商業銀行現金卡向銀行借貸度日等語明確
    （見原審卷第55頁背面），此有萬泰商業銀行桃園分行98年
    12 月16日桃園字第09850011247號函檢附之現金卡帳務明細
    表在卷可佐（見原審卷第101-1至101-5頁），顯見以被告丁○○之經濟窘況而言，實無多餘金錢得支應施用毒品之開銷
    。足認被告丁○○所辯因毒癮甚大，大量購入Ｋ他命係為供
    己施用云云，不足採信。如非欲販賣圖得鉅額利益，以其經
    濟狀況實無可能負擔，是被告丁○○以鉅款販入毒品，絕非
    單純供己施用，而有販賣圖利之意思無訛。
  (3)又被告丁○○於上揭時、地遭查獲之第三級毒品Ｋ他命11包
    （其中10包，驗前含包裝袋毛重共計710.22公克，取樣0.26
    公克鑑定用罄，驗餘毛重709.96公克，純度約百分之99，推
    估驗前總純質淨重約693.97公克；另1包，驗前含包裝袋毛
    重0.94公克，取樣0.11公克鑑定用罄，驗餘毛重0.83公克）
    ，數量甚為龐大，而愷他命之白色結晶、白色粉末，極易受
    潮變質，保存不易。且按諸相關文獻記載正常人之Ｋ他命最
    低致死劑量為900毫克（即0.9公克），有3名成人因為藥物
    濫用，使用靜脈注射或肌肉注射愷他命900至1000毫克後死
    亡等情，此有行政院衛生署管制藥品管理局93年9月13日管
    檢字第0930008405號、95年1月4日管檢字第0940013654號及
    96 年1月31日管檢字第0960001110號函釋可查，並為一般審
    判實務所習知之濫用毒品常識。被告丁○○辯稱其每日須吸
    食Ｋ他命30公克（見偵查卷第53頁），遠大於正常施用者每
    日Ｋ他命之最低致死量0.9公克之33倍，依據前開說明，對
    於被告丁○○之性命已足致死，所辯是否屬實，亦非無疑慮
    。況有Ｋ他命成癮者，其施用Ｋ他命之方式為靜脈、皮下注
    射等直接方式，加速身體之吸收而在最快之時間產生藥效，
    始足以滿足成癮者之需求。反觀被告丁○○辯稱其施用之方
    式主要係將0.2至0.3公克之Ｋ他命捲入香煙等間接方式加以
    施用（見偵查卷第53頁），其藥效之反應時間自然較長，且
    香煙之體積不大，是否得捲入200至300毫克之晶體、粉末亦
    非無疑。縱然被告丁○○之體質異於常人，亦無法每日施用
    高純度之Ｋ他命高達30公克，是被告丁○○取得大量之毒品
    ，顯非一己短期內所能施用完畢，其持有之量遠超過一般吸
    食者所可能持有之數量至明。
  (4)第參以第三級毒品Ｋ他命乃政府嚴加查緝之違禁毒品，價格
    非低，且持有毒品為警查獲之風險甚高，施用毒品之人多係
    一次購買短期內施用所須之數量，以免花費過鉅，並減短持
    有毒品時間，避免為警查獲之風險，復可避免毒品受潮減損
    其價值，被告丁○○花費161,000元購入700公克，且純度高
    達百分之99之Ｋ他命，若非將本求利，當無甘冒多重風險一
    次購入數量龐大價值不菲毒品之理。又販賣Ｋ他命係違法行
    為，非可公然為之，常人均知，其亦無公定價格，不論任何
    包裝，均可任意分裝增減分量，每次買賣之價量，可能隨時
    依雙方間之關係深淺、資力、需求量及對行情之認知、來源
    是否充裕、查緝是否嚴緊，購買者被查獲時供述購買對象之
    可能性風險之評估等，而異其標準，機動調整，非可一概而
    論，且有關毒品之交易為政府懸為嚴予取締之犯罪，被告丁○○購買大量第三級毒品Ｋ他命，茍無利得，豈有甘冒重典
    ，僅供自己施用或以原價轉讓他人之理，衡諸一般社會常情
    ，被告丁○○持有上開價、量俱高之毒品，若謂無營利售賣
    之意圖，顯與經驗法則不符。
  (5)至於被告丁○○為警查獲時所採尿液，經送台灣檢驗科技股
    份有限公司鑑驗，結果呈Ｋ他命陽性反應，有濫用藥物取液
    檢驗檢體監管紀錄表、台灣檢驗科技股份有限公司98年9月1
    日濫用藥物檢驗報告各1紙在卷可查（見偵查卷第61頁，原
    審卷第101-6頁），固與其辯稱有施用第三級毒品Ｋ他命之
    辯詞相符。然扣案被告丁○○所購入之Ｋ他命毛重達700餘
    公克，顯非供己施用而係意圖營利而購入，已詳如前述，是
    以被告丁○○縱有施用Ｋ他命之情，尚不足作為認定其有利
    之論據。
  (二)按販賣毒品罪，係行為人明知其為毒品，意圖販賣營利而將
    毒品販入或販出，有一於此，不必二者兼備，其犯罪即為完
    成，故不論販入或賣出之行為，皆屬販賣行為之一部分。且
    販賣毒品者，主觀上須有營利之意圖，客觀上有販賣之行為
    ，即足構成，至於實際上是否已經獲利，則非所問，最高法
    院著有67年台上字第2500號、25年非字第123號判例、93年
    台上字第1651號判決意旨足資參照。是被告丁○○明知Ｋ他
    命為第三級毒品，仍意圖販賣營利而將其販入，已屬販賣行
    為之一部分，其犯罪行為已完成。
  (三)綜上所述，本部分事證明確，被告丁○○販賣第三毒品Ｋ他
    命之事實，堪以認定。
四、被告丙○○、丁○○行為後，毒品危害防制條例第4條業於
    98年5月20日修正公布，並於98年11月20日施行，修正前毒
    品危害防制條例第4條第3項規定：「製造、運輸、販賣第三
    級毒品者，處5年以上有期徒刑，得併科新臺幣500萬元以下
    罰金。」，而修正為：「製造、運輸、販賣第三級毒品者，
    處5年以上有期徒刑，得併科新臺幣700萬元以下罰金。」，
    同條例第17條第2項雖修正為：「犯第4條至第8條之罪於偵
    查中及審判中均自白者，減輕其刑。」，然被告2人並未自
    白犯罪，故無該條項之適用，是比較同條例第4條第3項新舊
    法條以原舊法律較有利於行為人者，依法自應適用最有利於
    行為人之法律即修正前毒品危害防制條例第4條第3項規定論
    處。
五、被告甲○○行為後，毒品危害防制條例第4條業於98年5 月
    20日修正公布，並於98年11月20日施行，修正前毒品危害防
    制條例第4條第3項條規定：「製造、運輸、販賣第三級毒品
    者，處5年以上有期徒刑，得併科新臺幣5百萬元以下罰金。
    」，修正後則規定：「製造、運輸、販賣第三級毒品者，處
    5年以上有期徒刑，得併科新臺幣7百萬元以下罰金。」；又
    修正前同條例第17條規定：「犯第4條第1項至第4項、第5條
    第1項至第4項前段、第6條第1項至第4項、第7條第1項至第4
    項、第8條第1項至第4項、第10條或第11條第1項、第2項之
    罪，供出毒品來源，因而破獲者，得減輕其刑。」，修正後
    則規定：「犯第4條至第8條、第10條或第11條之罪，供出毒
    品來源，因而查獲其他正犯或共犯者，減輕或免除其刑。犯
    第4條至第8條之罪於偵查及審判中均自白者，減輕其刑。」
    ，是毒品危害防制條例第4條第3項修正後，得併科之罰金刑
    雖有提高，惟如於偵查及審判中均自白者，則該罪之最低本
    刑部分因修正後第17條第2項規定「必減」，而減輕至有期
    徒刑2年6月，經綜其全部罪刑而為比較之結果，應以修正後
    即現行之規定對被告甲○○較為有利。是本件被告甲○○所
    犯販賣第三級毒品之犯行，應適用修正後即現行之毒品危害
    防制條例規定論處。
六、按愷他命（俗稱Ｋ他命）為毒品危害防制條例第2條第2項第
    3款所規定之第三級毒品，依法不得持有、轉讓及販賣，是
    核被告丙○○、甲○○於上揭時地，共同販賣第三級毒品Ｋ
    他命予丁○○之所為，均係犯毒品危害防制條例第4條第3項
    之販賣第三級毒品罪。被告丙○○、甲○○，就上開販賣第
    三級毒品Ｋ他命予丁○○之犯行，有犯意聯絡及行為之分擔
    ，均為共同正犯。次按如數行為於同時同地或密切接近之時
    地實施，侵害同一之法益，各行為之獨立性極為薄弱，依一
    般社會健全觀念，在時間差距上，難以強行分開，在刑法評
    價上，以視為數個舉動之接續施行，合為包括之一行為予以
    評價，較為合理，則屬接續犯，而為包括之一罪（最高法院
    著有86年台上字第3295號判例可資參照）。是被告丙○○、
    甲○○於98年8月17日下午4時許，在上址，原欲販賣1千公
    克之Ｋ他命予丁○○，經丁○○驗貨，認品質不佳致交易未
    成，嗣於同日晚上10時45分許，仍在上址，販賣700公克之
    第三級毒品Ｋ他命予丁○○，均係基於單一販賣第三級毒品
    之犯意，於時、空密接之環境下接續而為，侵害同一之法益
    ，為接續犯，均應僅成立一販賣第三級毒品罪。被告甲○○
    於偵查及審判中均自白上揭販賣第三級毒品之犯行，應依修
    正後毒品危害防制條例第17條第2項規定減輕其刑。被告丁○○於上揭時地向甲○○一次販入700多公克大量之第三級
    毒品Ｋ他命，顯非單純供已施用，而係基於營利之意圖而販
    入，業如前述，縱未及賣出，仍應以販賣毒品既遂罪論處。
    是核被告丁○○意圖營利販入Ｋ他命之犯行，係犯毒品危害
    防制條例第4條第3項之販賣第三級毒品罪。
七、撤銷改判部分：
    原審對被告丙○○、甲○○部分論罪科刑，並非無見，惟查
    ：沒收含有保安處分之性質，在剝奪犯罪者因犯罪而取得之
    財產上利益，以遏止犯罪，與罰金屬刑罰之性質有別，故對
    於各共犯應採連帶沒收主義，不得就全體共犯之總所得，對
    於各共犯重複諭知沒收。本件販賣毒品之犯罪所得，應依毒
    品危害防制條例第19條第1項予以沒收，在共同正犯間，自
    應採連帶沒收，並於主文中為「連帶沒收」及「連帶抵償」
    之諭知，始屬適法（參照最高法院96台上3450號判決意旨）
    ，查被告丙○○、甲○○共同販賣Ｋ他命予丁○○之犯行既
    為共同正犯，其等對販賣毒品之犯罪所得即應予以連帶沒收
    ，原判決未諭知連帶沒收，即有未洽。是被告丙○○上訴否
    認販賣第三級毒品犯行，被告甲○○上訴請求酌量減輕其刑
    並為緩刑之宣告云云，雖均無理由，惟原判決既有上開可議
    之處，仍屬無可維持，自屬無可維持，應由本院予以撤銷改
    判。爰審酌被告丙○○、甲○○均正值壯年，不以正當職業
    謀生，明知Ｋ他命係列管毒品，為國法所厲禁，並經政府、
    媒體、教育機構廣為宣導，乃竟漠視法令禁制，被告丙○○
    、甲○○販賣第三級級毒品Ｋ他命牟利，助長施用毒品惡習
    ，並足以使購買施用者導致精神障礙與性格異常，甚至造成
    生命健康受損之成癮性及危險性，不僅戕害國人身體健康，
    且危害社會安全，而染上毒癮者為索得吸毒之資，甚至甘冒
    竊盜、搶奪及強盜等財產犯罪之風險，且渠等販出、販入之
    Ｋ他命數量高達700多公克，如流入市面，將嚴重危害國民
    身心健康，造成社會治安嚴重敗壞，所生危害非輕，兼衡被
    告丙○○犯後一再矯詞意圖卸免刑責，未見絲毫悔意，犯後
    態度不佳，被告甲○○則坦認犯行，犯後態度尚稱良好，併
    考量其等犯罪之動機、目的、手段、素行、生活狀況、智識
    程度等一切情狀，分別量處被告丙○○有期徒刑5年10月，
    量處被告甲○○有期徒刑2年6月，以示懲儆。又犯毒品危害
    防制條例第4條至第9條、第12條、第13條或第14條第1項、
    第2項之罪者，其供犯罪所用或因犯罪所得之財物，均沒收
    之，如全部或一部不能沒收時，追徵其價額或以其財產抵償
    之，毒品危害防制條例第19條第1項定有明文。上開規定係
    採義務沒收主義，故犯罪所得之對價，不問其中成本若干，
    利潤多少，均應全部諭知沒收，以貫徹政府查禁煙毒之決心
    ，並符立法本旨。另必限於所得者為金錢以外之其他財物而
    無法沒收時，始應追徵其價額。如所得財物為金錢而無法沒
    收時，則應以其財產抵償之，不發生追徵價額之問題。再者
    ，共同正犯之犯罪所得為現款時，因係合併計算，且於全部
    或一部不能沒收時，以其財產抵償之，為避免執行時發生重
    複沒收、抵償之情形，故各共同正犯之間係採連帶沒收主義
    ，於裁判時應諭知連帶沒收，不得就全體共同正犯之總所得
    ，對各該共同正犯分別重複諭知沒收。查扣案被告丙○○所
    有之行動電話1具（含0000000000號行動電話門號晶片卡1張
    ）及被告甲○○所有之行動電話1具（含0000000000號行動
    電話門號晶片卡1張），分為被告丙○○、甲○○所有供其
    等共同販毒期間聯繫使用之工具，業據被告甲○○供述明確
    ，屬其等犯販賣第三級毒品罪所用之物，應依毒品危害防制
    條例第19條第1項規定，於被告丙○○、甲○○均宣告沒收
    。另扣案之161,000元係被告丙○○、甲○○販賣愷他命予
    丁○○之所得，亦應依毒品危害防制條例第19條第1項之規
    定，於被告丙○○、甲○○均諭知沒收之。又因本件被告2
    人販賣毒品之所得均已扣案，並無不能沒收之情事，故毋庸
    為以其財產抵償之宣告。被告甲○○於99年6月15日辯論終
    結後雖另具狀聲請傳喚證人郭雅雲，以證明被告甲○○是否
    有毒品危害防制條例第17條第1項云云，惟本件被告甲○○
    、丙○○販賣第三級毒品Ｋ他命予同案被告丁○○之毒品來
    源為綽號「阿俊」之人，並非郭雅雲，縱傳喚郭雅雲到庭亦
    與被告甲○○得否依該條例之規定減刑無涉，本院認無傳喚
    之必要，附此敘明。
八、上訴駁回部分：
    原審認被告丁○○販賣第三級毒品犯行明確，適用修正前毒
    品危害防制條例第4條第3項、第18條第1項、第19條第1項，
    刑法第2條第1項、第38條第1項第1款之規定，並審酌丁○○
    正值壯年，不以正當職業謀生，明知Ｋ他命係列管毒品，為
    國法所厲禁，並經政府、媒體、教育機構廣為宣導，乃竟漠
    視法令禁制，被告丁○○意圖營利而販入第三級級毒品Ｋ他
    命，欲伺機販賣予不特定人牟利，助長施用毒品惡習，並足
    以使購買施用者導致精神障礙與性格異常，甚至造成生命健
    康受損之成癮性及危險性，不僅戕害國人身體健康，且危害
    社會安全，而染上毒癮者為索得吸毒之資，甚至甘冒竊盜、
    搶奪及強盜等財產犯罪之風險，且其販入之Ｋ他命數量高達
    700多公克，如流入市面，將嚴重危害國民身心健康，造成
    社會治安嚴重敗壞，所生危害非輕，兼衡被告丁○○犯後一
    再矯詞意圖卸免刑責，未見絲毫悔意，犯後態度不佳，併考
    量其等犯罪之動機、目的、手段、素行、生活狀況、智識程
    度等一切情狀，量處有期徒刑5年6月，並說明被告丁○○為
    警查獲時扣得之甲基安非他命1包（驗前含包裝袋毛重0.90
    公克，取0.17公克鑑定用罄，驗餘毛重0.73公克），係第二
    級毒品，有內政部警政署刑事警察局98年10月28日刑鑑字第
    0980140226鑑定書附卷可稽（見原審卷第31至32頁），應依
    毒品危害防制條例第18條第1項前段規定，不論屬被告與否
    ，宣告沒收銷燬之。另本件扣案之Ｋ他命1大包（內有11包
    Ｋ他命，其中10包，驗前含包裝袋毛重共計710.22公克，取
    樣0.26公克鑑定用罄，驗餘毛重為709. 96公克，純度約百
    分之99，推估驗前總純質淨重約為693.97公克；另1包，驗
    前含包裝袋毛重為0.94公克，取樣0.11公克鑑定用罄，驗餘
    毛重為0.83公克），既係被告丁○○犯販賣第三級毒品罪而
    查獲之物，即屬不受法律保護之違禁物，應依刑法第38條第
    1項第1款規定，諭知沒收；扣案之包裝上開毒品之塑膠袋12
    個，係用於包裹偽裝毒品，有防止毒品裸露、逸出、防潮之
    功用，並便於攜帶、運輸，係供販賣毒品所用之物，均應依
    毒品危害防制條例第19條第1項規定，宣告沒收之。另扣案
    之電子秤1台，業據被告丁○○供稱為其所有，係購買毒品
    時為確定重量之用等語；而其意圖營利購入第三級毒品Ｋ他
    命之犯行，既經認定，自足認係被告丁○○所有供犯罪所用
    之物，亦應依毒品危害防制條例第19條第1項規定宣告沒收
    。至於被告甲○○為警查獲時另扣得之本票4張，被告丙○○為警查獲時另扣得之現金84,600元、行動電話1具（內含
    0000000000號行動電話門號晶片卡1張），以及被告丁○○
    為警查獲時扣得之吸食器1組、一粒眠8顆（驗前淨重1.77公
    克，取樣0.36公克鑑定用罄，驗餘淨重1.41公克），均無證
    據證明與其販賣毒品之犯罪事實相關，又非違禁物，爰不予
    宣告沒收，認事用法，核無違誤，量刑亦屬妥適。被告丁○○上訴否認販賣毒品，為無理由，應予駁回。至被告丁○○
    之辯護人聲請傳訊證人黃志明，以證明被告確有與之合資購
    買毒品之事實；及聲請傳訊證人郭雅雲，以證明被告一開始
    之動機及意圖，惟黃志明之真實年籍、住所等資料始終無法
    陳報，俾傳喚到庭作證，而聲請傳喚證人郭雅雲部分，核與
    本案構成要件事實無直接關連性，尚無調查之必要；另請求
    函查行政院衛生署管制藥品管理局乙節，因本案待證事實已
    臻明確，是無再函查之必要性，附此敘明。
據上論斷，應依刑事訴訟法第368條、第369條第1項前段、第364
條、第299條第1項前段，毒品危害防制條例第4條第3項、第17條
第2項、第19條第1項，修正前毒品危害防制條例第4條第3項，刑
法第2條第1項、第11條前段、第28條，判決如主文。
本案經檢察官陳玉珍到庭執行職務。
中    華    民    國    99    年    7     月    6    日
                  刑事第二十一庭審判長法  官 蔡聰明
                                      法  官 楊力進
                                      法  官 許永煌
以上正本證明與原本無異。
如不服本判決，應於收受送達後10日內向本院提出上訴書狀，其
未敘述上訴之理由者並得於提起上訴後10日內向本院補提理由書
（均須按他造當事人之人數附繕本）「切勿逕送上級法院」。
                                      書記官 江采廷
中    華    民    國    99    年    7     月    7     日
附錄：本案論罪科刑法條全文
修正前毒品危害防制條例第4條：
製造、運輸、販賣第一級毒品者，處死刑或無期徒刑；處無期徒
刑者，得併科新臺幣1 千萬元以下罰金。
製造、運輸、販賣第二級毒品者，處無期徒刑或7 年以上有期徒
刑，得併科新臺幣7 百萬元以下罰金。
製造、運輸、販賣第三級毒品者，處5 年以上有期徒刑，得併科
新臺幣5 百萬元以下罰金。
製造、運輸、販賣第四級毒品者，處3 年以上10年以下有期徒刑
，得併科新臺幣3 百萬元以下罰金。
製造、運輸、販賣專供製造或施用毒品之器具者，處1 年以上 7
年以下有期徒刑，得併科新臺幣1 百萬元以下罰金。
前五項之未遂犯罰之。
修正後毒品危害防制條例第4條：
製造、運輸、販賣第一級毒品者，處死刑或無期徒刑；處無期徒
刑者，得併科新臺幣2 千萬元以下罰金。
製造、運輸、販賣第二級毒品者，處無期徒刑或7 年以上有期徒
刑，得併科新臺幣1 千萬元以下罰金。
製造、運輸、販賣第三級毒品者，處5 年以上有期徒刑，得併科
新臺幣7 百萬元以下罰金。
製造、運輸、販賣第四級毒品者，處3 年以上10年以下有期徒刑
，得併科新臺幣3 百萬元以下罰金。
製造、運輸、販賣專供製造或施用毒品之器具者，處1 年以上 7
年以下有期徒刑，得併科新臺幣1 百萬元以下罰金。
前五項之未遂犯罰之。

司法院資訊處製作；財團法人民間司法改革基金會備份。
